【裁判字號】    97,上訴,4682
【裁判日期】    971126
【裁判案由】    違反槍砲彈藥刀械管制條例
【裁判全文】
臺灣高等法院刑事判決                97年度上訴字第4682號
上  訴  人  臺灣新竹地方法院檢察署檢察官
被      告  乙○○
指定辯護人  本院公設辯護人甲○○
上列上訴人因被告違反槍砲彈藥刀械管制條例案件，不服臺灣新
竹地方法院97年度訴字第656 號，中華民國97年9 月8 日第一審
判決（起訴案號：臺灣新竹地方法院檢察署97年度偵字第2954號
），提起上訴，本院判決如下：
    主  文
原判決撤銷。
乙○○未經許可，持有可發射金屬具有殺傷力之空氣槍，累犯，
處有期徒刑參年貳月，併科罰金新臺幣貳萬元，罰金如易服勞役
，以新臺幣壹仟元折算壹日。扣案之空氣槍壹支（含望遠瞄準鏡
，槍枝管制編號：0000000000號）、高壓氣體鋼瓶肆
瓶及鋼珠壹包（肆佰貳拾伍顆）均沒收。
    事  實
一、乙○○曾因公共危險案件，經臺灣桃園地方法院於民國（下
    同）95年1 月5 日以95年度壢交簡字第37號判決判處有期徒
    刑3 月確定，於95年6 月21日入監執行，並於95年8 月24日
    易科罰金執行完畢出監。其明知具有殺傷力之空氣槍，係槍
    砲彈藥刀械管制條例第4 條第1 項第1 款列管之槍砲，非經
    主管機關許可不得擅自持有，竟仍基於持有可發射金屬或子
    彈具有殺傷力槍枝之犯意，於97年2 月底，以新臺幣（下同
    ）6,500 元之代價，上網向不詳姓名之成年人士購買1 支以
    小型高壓氣體鋼瓶內之氣體為發射動力，經填裝適用的鋼珠
    發射後，其單位面積動能可達每平方公分49焦耳，具有殺傷
    力之空氣槍（槍枝管制編號0000000000），自斯時起未經許
    可而無故持有該具有殺傷力之空氣槍，並將之放置在其新竹
    縣關西鎮大同里9 鄰水坑5 號住處；又於購買上開空氣槍2
    星期後，前往位於新竹市○○路之幻象玩具店購買供該空氣
    槍使用之小型高壓氣體鋼瓶4 瓶、鋼珠1 包及望遠瞄準鏡1
    個。嗣警方於97年4 月26日下午3 時40分許，於乙○○位於
    新竹縣關西鎮大同里9 鄰水坑5 號住處查獲上開空氣槍1 支
    （含望遠瞄準器、槍枝管制編號0000000000）及供該空氣槍
    使用之小型高壓氣體鋼瓶4 瓶、鋼珠1 包（425 顆），而查
    悉上情。
二、案經新竹縣警察局新埔分局報請臺灣新竹地方法院檢察署檢
    察官偵查起訴。
    理  由
一、本案認定事實所引用之文書證據、物證等證據，並無證據證
    明係公務員違背法定程序所取得，亦無刑事訴訟法第159 條
    之4 之顯有不可信之情況與不得作為證據之情形，本院斟酌
    本案卷內之證據並非非法取得，亦無證明力明顯過低之情形
    ，且經本院於審判期日依法進行證據之調查、辯論，是前揭
    各該證據，均得採為證據。
二、訊據被告乙○○（簡稱被告）就其未經許可持有具有殺傷力
    之空氣槍之事實，業據其於警詢、偵查、原審及本院審理時
    坦承不諱，並有扣押物品清單、新竹縣警察局新埔分局扣押
    物品目錄表、照片6 張、新竹縣警察局97年4 月26日竹縣警
    鑑字第0973004836號函暨所附槍枝初步檢視報告表附卷可稽
    （參偵查卷第11頁至第16頁、第22頁至第27頁），復有扣案
    之空氣槍1 支（含望遠瞄準鏡1 個，槍枝管制編號：000000
    0000）、鋼珠1 包（425 顆）及小型高壓氣體鋼瓶4 瓶可資
    佐證。又扣案之空氣槍1 支，經送請內政部警政署刑事警察
    局鑑驗結果，認係以氣體動力式槍枝以小型高壓氣體鋼瓶內
    氣體為發射動力之空氣槍，經以金屬彈丸測試3 次，其中彈
    丸（直徑6.0mm 、重量0.88g）最大發射速度為179 公尺/秒
    ，計算其動能為14焦耳，換算其單位面積動能為49焦耳 /平
    方公分，另依據日本科學警察研究所之研究結果，彈丸單位
    面積動能達20焦耳 /平方公分，即足以穿入人體皮肉層，內
    政部警政署刑事警察局對活豬作射擊測試結果，彈丸單位面
    積動能達24焦耳 /平方公分，則足以穿入豬隻皮肉層等情，
    有該局97年5 月21日出具之刑鑑字第0970064452號槍彈鑑定
    書在卷可憑（參偵查卷第36頁至第39頁），是依內政部警政
    署刑事警察局就扣案空氣槍試射結果，該空氣槍之單位面積
    動能已超過足以穿入人體皮肉層之24焦耳 /平方公分，堪認
    該空氣槍具有殺傷力。從而，本件事證已臻明確，被告持有
    具有殺傷力之空氣槍犯行，堪予認定，自應依法予以論罪科
    刑。
三、核被告所為，係犯槍砲彈藥刀械管制條例第8 條第4 項之未
    經許可持有空氣槍罪。又被告曾因公共危險案件，經臺灣桃
    園地方法院於95年1 月5 日以95年度壢交簡字第37號判決判
    處有期徒刑3 月確定，於95年6 月21日入監執行，並於95年
    8 月24日易科罰金執行完畢出監，有本院被告前案紀錄表在
    卷可稽，其受徒刑之執行完畢後，5 年以內故意再犯有期徒
    刑以上之罪，為累犯，應依刑法第47條第1 項之規定加重其
    刑。
四、原審認被告罪證明確，予以論罪科刑，固非無見。惟按刑法
    第59條之酌量減輕其刑，必須犯罪另有特殊之原因與環境等
    情，在客觀上足以引起一般同情，認為即予宣告法定低度刑
    期尤嫌過重者，始有其適用。至於犯罪動機、情節輕微、素
    行端正、家計負擔、犯後態度等情狀，僅可為法定刑內從輕
    科刑之標準，不得據為酌量減輕之理由，最高法院45年台上
    字第1165號、51年台上字第899 號、28年上字第1064 號 判
    例意旨可資參照。原審判決以被告未經許可持有空氣槍1 支
    之行為，固應予責難，惟被告係為供己娛樂及打鳥之用，上
    網購買上開空氣槍而持有之，並未持之供犯罪之用，業經被
    告自承在卷，且上開空氣槍經內政部刑事警察局實際試射結
    果，單位面積動能為49焦耳/ 平方公分，超過足以穿入皮肉
    層之24焦耳/ 平方公分非鉅，另依卷附照片所示，扣案空氣
    槍屬於長槍系列，顯與一般持槍作案之犯罪者所選定之輕薄
    、攜帶方便之槍枝外型不符，所涉犯罪情節尚屬輕微，因認
    如量以最低度之法定本刑3 年以上有期徒刑，尚嫌過重，情
    輕法重，衡情顯可憫恕，而依刑法第59條之規定酌減其刑。
    惟查，本件被告曾有違反麻醉藥品管理條例及刑法毀損罪、
    公共危險罪等犯罪紀錄，而本件持有空氣槍之犯行又應論以
    累犯，且被告明知扣案之空氣槍具有殺傷力，而屬法律明文
    禁止持有之違禁物，仍不知戒慎，僅因為供己娛樂及打鳥之
    用而購入持有，稍有不慎即可能造成人員傷亡，雖持有該等
    槍枝期間未查出用於其他犯罪，惟仍對於社會存有潛在危害
    性，其犯行在客觀上既無特殊之原因與環境足以引起一般同
    情，難認有何情堪憫恕之情狀，自難依刑法第59條之規定酌
    量減輕其刑。原審判決僅以被告未經許可持有空氣槍1 支之
    犯罪動機等刑法第57條科刑時所應審酌之情狀，逕依刑法第
    59條酌減，未再說明被告有何得予酌減刑度之具體理由，揆
    諸上揭判例意旨，難謂允當。檢察官據此提起上訴，指摘原
    判決不當，為有理由。原判決既有上開可議之處而無可維持
    ，自應由本院予以撤銷改判。爰審酌被告犯後坦承犯行，態
    度良好，兼衡其犯罪之手段及其智識程度等一切情狀，量處
    如主文第2 項所示之刑，並就罰金部分諭知易服勞役之折算
    標準，以示懲儆。
五、另扣案之空氣槍1 支（含已成為空氣槍一部分之望遠瞄準器
    1 個，槍枝管制編號：0000000000）為違禁物，應依刑法第
    38條第1 項第1 款之規定，併予宣告沒收。另扣案之高壓氣
    體鋼瓶4 瓶、鋼珠1 包（425 顆），均屬被告所有、供作上
    開空氣槍之配備及發射之用，為供其犯罪所用之物，依刑法
    第38條第1 項第2 款之規定，併予宣告沒收。
據上論斷，應依刑事訴訟法第369 條第1 項前段、第364 條、第
299 條第1 項前段，槍砲彈藥刀械管制條例第8 條第4 項，刑法
第11條前段、第47條第1 項、第42條第3 項前段、第38條第1 項
第1 、2 款，判決如主文。
本案經檢察官黃全祿到庭執行職務。
中    華    民    國    97    年    11    月    26    日
                  刑事第二十庭  審判長法  官  鄧振球
                                      法  官  林銓正
                                      法  官  高愈杰
以上正本證明與原本無異。
如不服本判決，應於收受送達後10日內向本院提出上訴書狀，其
未敘述上訴之理由者並得於提起上訴後10日內向本院補提理由書
（均須按他造當事人之人數附繕本）「切勿逕送上級法院」。
                                      書記官  劉有志
中    華    民    國    97    年    11    月    26    日
附錄：本案論罪科刑法條全文
槍砲彈藥刀械管制條例第8條：
未經許可，製造、販賣或運輸鋼筆槍、瓦斯槍、麻醉槍、獵槍、
空氣槍或第4 條第1 項第1 款所定其他可發射金屬或子彈具有殺
傷力之各式槍砲者，處無期徒刑或5 年以上有期徒刑，併科新臺
幣1 千萬元以下罰金。
未經許可，轉讓、出租或出借前項所列槍枝者，處5 年以上有期
徒刑，併科新臺幣1 千萬元以下罰金。
意圖供自己或他人犯罪之用，而犯前二項之罪者，處無期徒刑或
7 年以上有期徒刑，併科新臺幣1 千萬元以下罰金。
未經許可，持有、寄藏或意圖販賣而陳列第1 項所列槍枝者，處
3 年以上10年以下有期徒刑，併科新臺幣700 萬元以下罰金。
第1 項至第3 項之未遂犯罰之。


司法院資訊處製作；財團法人民間司法改革基金會備份。
